臺灣新竹地方法院民事裁定  
109年度消債更字第109號
聲請人  
即債務人    甘琳鳳  
上列當事人聲請消費者債務清理事件，本院裁定如下：
    主  文
更生之聲請駁回。
聲請費用由聲請人負擔。
    理  由
一、按債務人不能清償債務或有不能清償之虞者，得依本條例所
    定更生或清算程序，清理其債務；債務人無擔保或無優先權
    之本金及利息債務總額未逾新臺幣（下同）1,200萬元者，
    於法院裁定開始清算程序或宣告破產前，得向法院聲請更生
    ；債務人對於金融機構負債務者，在聲請更生或清算前，應
    向最大債權金融機構請求協商債務清償方案，或向其住、居
    所地之法院或鄉、鎮、市、區調解委員會聲請債務清理之調
    解，消費者債務清理條例（下稱消債條例）第3條、第42條
    第1項、第151條第1項定有明文。此係採前置協商主義，是
    債務人於協商程序中，自應本於個人實際財產及收支狀況，
    依最大誠信原則，商討解決方案。所謂「不能清償」，指債
    務人因欠缺清償能力，對已屆期之債務，全盤繼續處於不能
    清償之客觀經濟狀態者而言。又所謂「不能清償之虞」，係
    指依債務人之清償能力，就現在或即將到期之債務，有不能
    清償之蓋然性或可能性而言。易言之，債務人之狀態如置之
    不理，客觀上得預見將成為不能清償之情形而言，此將來發
    生不能清償之事實，不必達到高度之確信。至於債務人之清
    償能力，則包括財產、信用及勞力（技術），並不以財產為
    限，必須三者總合加以判斷仍不足以清償債務，始謂欠缺清
    償能力而成為不能清償。又私法上債之關係，係以當事人間
    之信賴關係為基礎，為社會經濟組織之重要支柱，故當事人
    於以法律行為追求自己之利益之際，亦應顧及對方之利益，
    並考量債權債務在社會上的作用，本於誠實及信用之原則，
    行使其債權及履行其債務，故消費者欲以消債條例調整其所
    負義務，亦應本於誠信原則之本旨，僅在其不能清償債務或
    有不能清償之虞而使其陷於經濟上之困境時，始得准許之。
    次按聲請更生或清算不合程式或不備其他要件者，法院應以
    裁定駁回之。但其情形可以補正者，法院應定期間先命補正
    ，消債條例第8條亦有明文。
二、本件聲請意旨略以：
　　聲請人前有不能清償債務之情事，而積欠債務總額共計5,52
    9,390元，聲請人前曾向最大債權銀行債權人即臺灣新光商
    業銀行股份有限公司（下稱新光銀行）進行債務前置協商，
    銀行提出180期、零利率、每期清償8,383元之還款條件，惟
    聲請人表示因無法負擔任何還款條件，以致前置協商不成立
    。為此，爰依消債條例請求裁定准許更生等語。
三、經查：
㈠、聲請人提出本件更生程序之聲請前，曾與最大債權銀行進行
    債務前置協商，惟於協商時，雙方無法達成共識，以致前置
    協商不成立乙情，此有前置協商不成立通知書在卷可佐（本
    院卷第45頁），經核屬實，堪認聲請依人已依消債條例之規
    定聲請前置協商未能成立，是以，本件聲請人所為本件更生
    聲請可否准許，即應綜衡聲請人之全部收支、信用、財產及
    勞力（技術）、年齡等狀況，審究其現況是否有不能清償債
    務或有不能清償之虞之情事而定。
㈡、關於聲請人之財產收入及支出部分：聲請人名下有房屋1筆、
    土地1筆、汽車1輛，107年度所得517,875元，108年度所得8
    76,864元，此有本院依職權調查聲請人之稅務電子閘門財產
    所得調件明細表及法務部—高額壽險資訊連結作業表等件附
    卷可憑（本院卷第113-125頁）；又聲請人現任職於耕源科
    技股份有限公司擔任資深助理工程師，聲請人陳報其每月薪
    資50,100元，有三節獎金，年終獎金是1個月，中秋節及端
    午節獎金為半個月，有時候有發績效獎金，金額不一定等語
    （本院卷第237頁），依此計算則聲請人每月收入約60,538
    元（計算式：月薪50,100元+三節獎金25,050元×3÷12月+年
    終獎金50,100元÷12月＝60,538元），本院即以前開計算聲請
    人每月平均薪資約60,538元，作為計算聲請人目前償債能力
    之依據；另聲請人主張每月生活開銷尚須負擔兒子及女兒扶
    養費每人各3,000至5,000元；然查，就聲請人主張每月生活
    必要支出之總額，仍不得高於行政院主計處公告台灣省109
    年度每人每月最低生活費用，包含負擔2名未成年子女之一
    半標準29,731元（109年度每月最低生活費一覽表，見本院
    卷第249頁）。又聲請人主張其每月尚須負擔房貸35,000元
    至38,000元，惟房地貸款在名義上雖屬債務，於實質上仍屬
    藉由分期付款方式而逐漸累積之個人資產，聲請人於經濟困
    頓之際，自應選擇適當方式處分、分配其資產以減輕債務負
    擔，若准許其將房地貸款列為絕對必要支出，其餘負債則均
    以無力負擔為由聲請更生及保全處分以避免系爭房地遭其他
    債權人拍賣，豈非助長債務人之投機心態，選擇性地履行債
    務，相對於其他債權人而言，顯有不公平之處。況居住並不
    以自有住宅為限，租屋居住亦為目前社會眾多經濟困窘無力
    購屋者之安居方式，且因房租支出尚得作為所得稅之列舉扣
    減額，故租屋居住毋寧為經濟負擔沉重者減少支出之適當生
    活方式，另租屋所需支出之費用亦已列入上開個人最低基本
    費用，本院均已予以預計，是聲請人實無支出此筆房屋貸款
    之必要，而應將該不動產變價出售，兼收抵償其已積欠之債
    務及減少每月將支出之房貸費用等利益，是以，本院認聲請
    人每月生活必要支出應以29,731元為適當。
㈢、綜上，以聲請人每月收入約60,538元，扣除每月生活必要支
    出29,731元觀之，尚餘30,807元可供清償，顯足以負擔最大
    債權金融機構新光銀行所提出之每期清償8,383元之還款方
    案。參酌聲請人陳報現積欠之債務總額為5,529,390元，其
    中聲請人對新光銀行3,127,202元、新鑫股份有限公司300,0
    00元之債務，係設定擔保抵押權之房屋貸款，以及對合迪股
    份有限公司479,874元之債務，係設定擔保抵押權之汽車貸
    款，有債權人清冊及債權人之陳報狀在卷可佐（本院卷第15
    -18、219、241頁）。聲請人名下所有不動產，尚有一定之
    價值，若得處分該不動產，除可除去大部分債務外，亦可免
    去每月貸款本息之負擔，若扣除上開有擔保權之債務後，尚
    餘債務約1,922,314元，則聲請人上開無擔保或無優先權之
    本金及利息債務，聲請人僅須約5至6年時間即可清償完畢（
    1,922,314元÷30,807元÷12月≒5.2年），且聲請人為68年次
    ，現年42歲，距法定強制退休年齡65歲，尚約有23年餘之職
    業生涯可期，參酌其工作經驗及能力，應能獲取相當薪資收
    入而逐期償還所欠債務，是堪認聲請人客觀上並無不能清償
    債務或有不能清償債務之虞之情形。
四、從而，聲請人既有收入來源，雖其目前資產尚不足一次清償
    其所負債務，惟衡諸聲請人之收入及支出狀況，暨其之年齡
    及仍可工作而有所得收入之年數尚久，聲請人實應於能力範
    圍內，盡力工作、撙節開支以清償債務，方符合消債條例兼
    顧保障債權人公平受償及重建復甦債務人經濟生活之立法目
    的，衡酌聲請人所積欠之無擔保債務數額，其仍得與債權銀
    行再行協商債務處理，而依金融機構提出之清償方案履行。
    綜上所述，本院認為本件聲請人主張其不能清償債務乙節，
    難認可採，本件客觀上既難認聲請人有不能清償債務或有不
    能清償之虞之情事存在，核與消債條例第3條所定要件不符
    ，揆諸前開法律規定，聲請人本件更生之聲請，為無理由，
    應予駁回。
中　　華　　民　　國　　110 　年　　1 　　月　　19　　日
　　　　　　　　　民事第二庭    法　官　林麗玉
以上正本係照原本作成。
如不服本裁定應於送達後10日內向本院提出抗告狀，並繳納抗告
費新臺幣1,000元。
中　　華　　民　　國　　110 　年　　1 　　月　　19　　日
　　　　　　　　　　　　　　　　書記官　郭春慧